【裁判字號】    98,易緝,275
【裁判日期】    980831
【裁判案由】    竊盜
【裁判全文】
臺灣臺中地方法院刑事判決            98年度易緝字第275號
公  訴  人  臺灣臺中地方法院檢察署檢察官
被      告  甲○○
                    國民
輔  佐  人  戊○○（臺中市政府社會局社會處社工）
指定辯護人  本院公設辯護人乙○○
上列被告因竊盜案件，經檢察官提起公訴（96年度偵字第 22057
號），本院判決如下：
    主    文
甲○○竊盜，累犯，處拘役貳拾伍日，如易科罰金，以新臺幣壹
仟元折算壹日。
    犯罪事實
一、甲○○前(一)於民國86年間，因強盜案件，經最高法院以87年
    臺上字第479 號判決判處3年6月確定；(二)又於91年間，因偽
    造文書案件，經臺灣桃園地方法院以90年度訴字第2120號刑
    事判決判處有期徒刑3 月確定，(一)、(二)部分因不合於定應執
    行刑之要件，經入監接續執行，甫於94年5 月12日縮刑期滿
    執行完畢。詎仍不知悔改，復意圖為自己不法所有之犯意，
    於96年9月2日晚上7時30分許，在址設臺中市○○區○○路2
    段207 之18號之家樂福股份有限公司青海分公司（以下簡稱
    家樂福量販店）內2 樓賣場，徒手竊取該店所有之多芬牌乳
    霜洗髮精及乳霜潤髮乳各1瓶（共計價值新臺幣【下同】198
    元得手，並將之放進其隨身攜帶側背包中，未經2 樓結帳櫃
    檯而直接走至1 樓賣場入口處欲離去現場，惟因其竊取上開
    洗髮精及潤髮乳，並放入側背包之過程，適為該店安全助理
    丁○○發覺而當場阻止其離去，並通知警方到場處理，嗣為
    警當場在甲○○攜帶之側背包扣得上開多芬牌乳霜洗髮精及
    乳霜潤髮乳各1瓶（業已發還），而查悉上情。
二、案經臺中市警察局第六分局報告臺灣臺中地方法院檢察署檢
    察官偵查起訴。
    理    由
壹、證據能力：按現行刑事訴訟法為保障被告之反對詰問權，排
    除具有虛偽危險性之傳聞證據，以求實體真實之發見，於該
    法第159條第1項明定被告以外之人於審判外之言詞或書面陳
    述，除法律有規定者外，不得作為證據。而刑事訴訟法第15
    9條之1至159條之4有傳聞法則之例外規定，且被告以外之人
    於審判外之陳述，雖不符前4 條之規定，而經當事人於審判
    程序同意作為證據，法院審酌該言詞陳述或書面陳述作成時
    之情況，認為適當者，亦得為證據；當事人、代理人或辯護
    人於法院調查證據時，知有第159條第1項不得為證據之情形
    ，而未於言詞辯論終結前聲明異議者，視為有前項之同意，
    刑事訴訟法第159條之5定有明文。本案以下所引用之被告以
    外之人於審判外之陳述（含書面陳述），業經本院審理時予
    以提示並告以要旨，且各經檢察官、被告、輔佐人、指定辯
    護人表示意見，迄於言詞辯論終結前，均未主張有刑事訴訟
    法第159條第1項不得為證據之情形，是應視為同意作為證據
    ，且經原審審酌後，無取得證據違法、欠缺供述之任意性或
    證據證明力顯然偏低等不適當之情形，認均有證據能力。
貳、認定犯罪事實所憑證據及論罪科刑：
一、訊據被告甲○○固直承有於上開時、地，為警自其側背包內
    取出多芬多芬牌乳霜洗髮精及乳霜潤髮乳各1  瓶，惟矢口
    否認有何竊盜犯行，辯稱：伊當時到家樂福量販店是想要購
    買東西，但並未看到伊想買的東西，所以就離開了，警察在
    伊之背包內所扣得之洗髮精及潤髮乳是前1、2天在逢甲那邊
    購買的云云。經查：
  (一)上揭犯罪事實，業據證人即家樂福量販店安全助理丁○○於
    警詢及本院審理時證述：案發當天晚上7點多左右，我在2樓
    的衛生用品區發現被告將多芬牌洗髮精、沐浴乳從架上拿下
    ，放入隨身的購物袋裡面，而未到2 樓的結帳區結帳，就走
    回1 樓賣場，從入口處離開時，伊就在被告走出入口處10餘
    公尺處，把被告攔下來，並報警處理，入口處並無可以結帳
    之櫃檯當天被告也沒有購買其他物品，伊將被告攔下後，被
    告說東西是他的，他沒有拿家樂福量販店的物品，當時因為
    被告沒有使用手推車，也沒有拿購物籃，只有拿著自己的購
    物袋，所以伊才會特別注意被告，平時顧客如果帶著購物袋
    從入口進入你們賣場時，會請顧客將購物袋給伊等看，如果
    發現顧客購物袋內有其他家的商品，會請顧客先寄放在置物
    櫃裡面，如果顧客堅持不將東西放在置物櫃裡面，我們會在
    顧客所攜帶的物品上家樂福量販店的貼紙，以辨別是顧客自
    己帶進來的物品，本件在被告購物袋內發現的那2 瓶多芬洗
    髮乳、潤髮乳，並未貼有家樂福量販店的貼紙等語甚詳（見
    臺中市警察局第六分局刑案偵查卷宗【下稱警卷】證人丁○
    ○96年9月2日警詢筆錄、本院96年度易字第5257號刑事卷宗
    第15至17頁），且有自被告側背包中取出之多芬牌洗髮乳、
    潤髮乳之照片2 紙、證人丁○○領回上開洗髮乳、潤髮乳後
    出具之贓物認領保管單1 紙附卷可稽。而被告在案發之前並
    不認識證人丁○○等情，業據被告於本院審理時供明在卷（
    見本院98年度易緝字第275 號刑事卷宗第40頁背面），故而
    證人丁○○自無挾怨報復，故意誣陷被告入罪之動機，其證
    言堪可採信。至證人丁○○雖於警詢時證述被告所竊取之物
    品為洗髮精2瓶；嗣於本院審理時則稱係洗髮精及沐浴乳各1
    瓶等語。然查，證人丁○○攔下被告，並報警處理後，再自
    被告之側背包內取出上開洗髮乳及潤髮乳等情，業據證人丁
    ○○於警詢時證述明確（見警卷證人丁○○上開警詢筆錄）
    ，且與臺中市警察局第六分局偵查隊偵查佐王書勛所製作之
    職務報告所載相符，而足認定證人丁○○所見被告自架上拿
    下放入其側背包之商品，應係洗髮乳及潤髮乳，其於警詢、
    本院審理時所述2瓶洗髮乳或另1瓶為沐浴乳云云，顯係誤會
    ，併此敘明。
  (二)被告雖以前詞置辯，惟被告並未能提出任何購買憑證，以供
    本院查核；且被告若於1、2日前即已購入多芬牌洗髮乳及潤
    髮乳，衡諸常情，實無於購入1、2日後仍隨身攜帶外出之理
    ；其次，一般量販店均設有置物櫃供顧客寄放隨身物品，茍
    顧客執意將隨身物品帶入店內，則店家亦會貼上相關標示以
    資識別是否為店內商品，而被告於案發當時為40餘歲之成年
    人，具有相當之社會經驗，對於上情應無不知之理，若其進
    入家樂福量販店時，即攜有上開洗髮乳、潤髮乳，而此又非
    貴重物品，大可將之寄放於置物櫃，或請店家貼上標示用之
    貼紙，以避免有瓜田李下之嫌，惟竟仍將之攜入店內，顯然
    有違常情；再者一般量販店為免顧客竊取物品，多在結帳區
    外或出口處，設有警報器，若感應到未經結帳消磁之店內物
    品，即會發出警示聲響，而家樂福量販店之出口，係設在 2
    樓，衛生用品區亦設置在2 樓，則被告既曾在衛生用品區逗
    留，若未購物，應會選擇距離較近之2 樓出口離去，殊無捨
    近求遠，返回1 樓再由入口處離去之理，是被告如此作法應
    係為避免經過結帳櫃檯、出口之感應警報器，引發警報器作
    響，致其犯行曝光始然。綜上所述，被告上開辯解，應係事
    後卸責之詞，並無可採。
  (三)又被告雖於本院通緝到案時，供稱：伊有精神官能症，但伊
    忘記是從何時開始，伊只有在行政院衛生署立臺中醫院就診
    過，而診斷證明書不見了云云（見本院97年度易緝字第 346
    號刑事卷宗第13頁背面、第31頁背面）。惟經本院依職權向
    行政院衛生署臺中醫院函詢被告之就診紀錄，經該院以97年
    10 月3日中醫歷字第0970009593號函覆稱：「經由本院掛號
    系統查詢，查無此並患有掛號就診資料。」等情，有該函文
    1 份在卷可稽（見同上卷第41頁）。另本院再依職權向中央
    健康保險局中區分局調取被告近5 年之就診紀錄，惟於該局
    資料庫中並無被告就診之相關紀錄等情，亦有該局97年10月
    21 日健保中費一字第0970090117 號函附卷可查（見同上卷
    第44頁）；嗣被告於本院審理時則改稱：伊去（97）年有去
    掛號看外傷，幫伊診療之醫生說伊有精神官能症，但是後來
    伊並未去精神科就診等語（見本院卷第39頁背面），足徵被
    告應未經任何醫療院所診斷確定罹患精神官能症無訛；況被
    告於員警據報到場處理後，在警詢、偵查中，始終表示要行
    使緘默權，足見其對於可行使之權利事項，尚知之甚詳，且
    於本院審理時，對於所涉犯嫌，均能有所辯解，有歷次之筆
    錄可證；對於法庭進行活動亦可瞭解，且應答正常，其陳述
    及理解能力均未顯現有何不完整之情形等情，堪認被告於案
    發當時對於外界事務知覺理會及判斷作用，並無較一般程度
    為低之情形，尚未達心神喪失或精神耗弱之程度。故被告係
    於精神正常之狀態下竊取多芬牌洗髮乳及潤髮乳，實可認定
    。
  (四)被告雖請求調取家樂福量販店監視器錄影帶。惟查，證人丁
    ○○於警詢時業已證述：被告竊取洗髮乳之處，洽為死角，
    未裝設監視器，只有拍到被告未結帳即從入口處要離開之畫
    面等語（見警卷證人丁○○上開警詢筆錄），是以家樂福量
    販店放置本件洗髮乳及潤髮乳之架位處既無裝設監視器，事
    實上即無從調取，惟此並不影響被告涉犯本件竊盜犯行之認
    定，附此敘明。
  (五)綜上所述，被告所辯，顯係事後卸責之詞，無可採信。本件
    事證明確，被告犯行堪以認定，應予依法論科。
二、核被告所為，係犯刑法第320條第1項竊盜罪。被告前(一)於86
    年間，因強盜案件，經最高法院以87年臺上字第479 號判決
    判處3年6月確定；(二)又於91年間，因偽造文書案件，經臺灣
    桃園地方法院以90年度訴字2120號刑事判決判處有期徒刑 3
    月確定，(一)、(二)部分因不合於定應執行刑之要件，經入監接
    續執行，甫於94年5 月12日縮刑期滿執行完畢等情，有臺灣
    高等法院被告前案紀錄表及臺灣臺中地方法院檢察署刑案資
    料查註紀錄表各1份在卷可按，其於有期徒刑執行完畢後5年
    內，再故意犯本件有期徒刑以上之罪，為累犯，應依法加重
    其刑。爰審酌被告貪圖一己私利，恣意侵害他人財產權，足
    見其守法觀念薄弱，犯罪後復未坦承犯行，欠缺認錯悔過之
    具體表現，惟念所得財物價值不高等一切情狀，量處如主文
    所示之刑，併諭知易科罰金之折算標準，以資懲儆。
據上論斷，應依刑事訴訟法第284條之1、第299條第1項前段，刑
法第320條第1項、第47條第1項前段、第41條第1項前段，刑法施
行法第1條之1，判決如主文。
本案經檢察官丙○○到庭執行職務。
中    華    民    國    98    年    8    月     31    日
                  刑事第十六庭  法  官 郭妙俐
以上正本證明與原本無異。
如不服本判決應於收受判決後10日內向本院提出上訴書狀，並應
敘述具體理由；其未敘述上訴理由者，應於上訴期間屆滿後20日
內向本院補提理由書（均須按他造當事人之人數附繕本）「切勿
逕送上級法院」。
                                書記官  蔡秋明
中    華    民    國    98    年    8    月     31    日
附錄本罪論罪科刑法條
刑法第320條
意圖為自己或第三人不法之所有，而竊取他人之動產者，為竊盜
罪，處5年以下有期徒刑、拘役或5百元以下罰金。
意圖為自己或第三人不法之利益，而竊佔他人之不動產者，依前
項之規定處斷。
前二項之未遂犯罰之。


司法院資訊處製作；財團法人民間司法改革基金會備份。
